臺灣彰化地方法院刑事判決　　　　　　　 94年度易字第674號
公　訴　人　臺灣彰化地方法院檢察署檢察官
被　　　告　甲○○
　　　　　　　　　　弄25號
上列被告因誣告案件，經檢察官提起公訴（九十四年度偵字第二
三二一號），本院判決如下：
    主  文
甲○○未指定犯人，而向該管公務員誣告犯罪，處有期徒刑月
，如易科罰金，以佰元折算壹日。
    事  實
一、緣甲○○前於民國九十三年十一月間，因其父親所有田地上
    之圍牆鐵柱遭人破壞，懷疑為鄰地地主李振興所為，乃向警
    報案而代其父親提出毀損告訴，並向警謊稱其有拍攝之錄影
    帶可作為證據，惟事後經警屢次通知，甲○○均未到案提出
    證據，直至九十四年一月二十一日，甲○○經警通知前往彰
    化縣警察局員林分局東山派出所製作筆錄，為承辦員警詢問
    有無攜帶錄影帶時，甲○○為掩蓋其並無錄影帶之事實，竟
    編織因其攝影機遭人搶奪而無法提出之謊言，承辦員警乃告
    以如確有搶案發生，應速向案發地派出所報案。詎甲○○嗣
    後為繼續遮掩其無法提出錄影帶一情，竟未指定犯人，接續
    於九十四年一月二十二日上午八時許，及九十四年一月二十
    九日晚上七時許，向彰化縣警察局彰化分局員警盧志清誣指
    ：其於九十四年一月二十一日上午九時五十七分許，騎乘腳
    踏車自花壇火車站出發欲返回家中，於行經彰化縣花壇鄉○
    ○村○路街二三巷一七五號旁之產業道路時，遭兩名姓名、
    年籍不詳之男子騎乘機車搶奪其放置籃子內之Ｖ八攝影機，
    當時係先由其中一名男子自後方將腳踏車推倒，使其重心不
    穩而跌入田裡，再由另一名男子動手奪取其放置在腳踏車籃
    子內之Ｖ八攝影機，得手後揚長而去等情。嗣員警盧志清展
    開偵查工作，始循線查悉上情。
二、案經彰化縣警察局彰化分局報告臺灣彰化地方法院檢察署檢
    察官偵查起訴。
    理  由
一、訊據被告甲○○矢口否認有何誣告犯行，辯稱：伊確實遭兩
　  名男子搶奪其Ｖ八攝影機，並未誣告云云。經查：（一）經
    警調閱被告所指訴案發前所行經路線之路口監視錄影畫面顯
    示，被告於九十四年一月二十一日上午八時五十五分，騎乘
    腳踏車經過彰化縣花壇鄉○○村○○街與金福街之路口，及
    於同日上午九時六分許，騎乘腳踏車經過彰化縣花壇鄉○○
    村○○街福安宮時，其所騎乘之腳踏車籃子內並未放置Ｖ八
    攝影機，此有監視錄影影像翻拍之相片四張及監視錄影光碟
    一片附卷可稽，已堪認被告所稱有Ｖ八攝影機被搶奪之情，
    為虛構不實。被告於本院準備程序時雖改稱前揭監視錄影影
    像翻拍畫面係其遭搶返家盥洗後，再度出門時錄得云云，然
    其於報案時已明確供稱係於該日上午九時五十七分許遭搶，
    顯然前後矛盾，更足徵其畏罪卸責之情。（二）其次，被告
    既於警、偵訊中均供稱：伊係騎乘腳踏車時遭其中一名男子
    推倒腳踏車，之後伊就掉入田裡等語，顯然被告被推倒當時
    力道不輕，且騎乘腳踏車行進之際被人推倒，按諸常理而言
    ，被告身體上、腳踏車上及案發地點理應有淤泥、刮痕等跡
    證，惟綜觀案發翌日員警勘查時之情形，被告身上並無任何
    淤泥或傷害，腳踏車亦完整無何刮痕，案發地點未見任何有
    人車倒地之痕跡，此經證人即承辦員警盧志清於偵查中結證
    屬實，並有卷附之職務報告書一份、相片十張可稽。（三）
    另被告就其所擁有該Ｖ八攝影機之使用情形，先供稱該Ｖ八
    攝影機為九十一年間因為要去露營在愛買購得云云，則既然
    被告使用之物為貴重之Ｖ八攝影機，且使用迄今至少已有二
    年多，應有購買之證明或其他配件，或有翻錄之錄影帶始合
    常情，惟被告始終無法說明其廠牌、型號，且未提出包括購
    買Ｖ八攝影機之保證書、說明書等證物，亦無法提出曾使用
    過之錄影帶等物為證，是其所辯已與常情相違；至其雖於本
    院準備程序時提出一條電線供本院扣案為證，惟觀諸該電線
    僅係適用於類似電鍋等家電用品之老舊電線，亦無變壓器，
    根本不可能適用於精密之Ｖ八攝影機。被告於偵查中復供稱
    ：該Ｖ八攝影機係使用電池四顆，是市面可以買的到的一般
    電池云云，之後又改稱：攝影機是可以充電，充電器就是一
    邊有一個插頭的電壓器，並無充電器之主機云云，前後所述
    並不相符，衡情其使用該Ｖ八攝影機已有二年之久，焉有可
    能就最基本之充電方式前後所述如此大相逕庭？凡此均足徵
    被告根本就沒有所述之Ｖ八攝影機，而其所指稱Ｖ八攝影機
    被搶一情，當係子虛無訛。（四）又經警提示上開翻拍錄影
    相片，以質之被告何以在腳踏車籃子內並無Ｖ八攝影機時，
    被告先辯稱：伊當時是先將Ｖ八攝影機放在上衣口袋內，騎
    到案發地點之產業道路時，發現放在口袋不方便，才又將之
    放在籃子內，所以監視錄影才沒有拍到云云，惟衡情Ｖ八攝
    影機之攜帶方式均有特殊背包攜帶，被告竟將體積龐大之Ｖ
    八攝影機連同袋子放置狹小之上衣口袋，根本係違反常情，
    所辯顯為無稽之說，委無足採。（五）此外，並有受理刑事
    案件報案三聯單查詢結果、報案三聯單各一紙，及被告於東
    山派出所告訴毀損案件及向彰化縣警察局彰化分局為本件誣
    告案件之警詢筆錄各一份在卷可稽。綜上，本件事證已臻明
    確，被告犯行堪予認定。
二、核被告甲○○所為係犯刑法第一百七十一條第一項之未指定
    犯人誣告罪。爰審酌被告之犯罪手段雖係和平，然因誣告而
    浪費國家司法資源所生危害非輕，且犯罪後猶飾詞卸責，態
    度不佳，及其犯罪動機、目的等一切情狀，量處如主文所示
    之刑，並諭知易科罰金之折算標準。
據上論斷，應依刑事訴訟法第二百九十九條第一項前段，刑法第
一百七十一條第一項，第四十一條第一項前段，罰金罰鍰提高標
準條例第一條前段、第二條，判決如主文。
本案經檢察官林士富到庭執行職務。
中　　華　　民　　國　　94　　年　　10　　月　　31　　日
                        臺灣彰化地方法院刑事第三庭
                            審判長法官  李進清
                            法      官  王昌鑫
                            法      官  紀佳良
以上正本證明與原本無異。
如不服本判決，應於判決送達後十日內，向本院提出上訴狀。（
應附繕本）
中　　華　　民　　國　　94　　年　　10　　月　　31　　日
                            書  記  官  陳錫威
附錄論罪科刑法條
刑法第一百七十一條：
未指定犯人，而向該管公務員誣告犯罪者，處一年以下有期徒刑
、拘役或三百元以下罰金。
未指定犯人，而偽造、變造犯罪證據，或使用偽造、變造之犯罪
證據，致開始刑事訴訟程序者，亦同。
